臺灣臺北地方法院民事裁定  
111年度聲字第300號
聲  請  人  謝美玉  


相  對  人  陳永賦  
上列當事人間聲請停止執行事件，本院裁定如下：
    主  文
聲請駁回。
    理  由
一、按強制執行程序開始後，除法律另有規定外，不停止執行，
    強制執行法第18條第1項定有明文。可知於強制執行程序開
    始後，除法律另有規定之情形外，原則上不予停止執行。又
    抵押物所有人對於抵押權人聲請拍賣擔保物之非訟法院裁定
    ，其中抵押權債權債務實體法律關係有爭執者，提起訴訟時
    ，固得依非訟事件法第74條之1準用同法第195條規定，聲請
    法院許其提供確實之擔保停止強制執行。其立法目的在於兼
    顧擔保物權人、主債務人及擔保物所有權人之權益，並貫徹
    大法官釋字第182號解釋意旨，可見停止執行與否，仍應由
    法院依其提起訴訟所為爭執內容進行利益衡量，於有必要時
    ，始得許其提供相當並確實之擔保以裁定停止執行，否則倘
    僅因債務人聲明願供擔保，即一律須裁定停止執行，無異許
    可債務人可憑一己之意思而達到停止執行之目的，此與該條
    所定原則上不停止執行之立法意旨有違，且無法防止債務人
    濫行訴訟以拖延執行，故尚非抵押債務人或抵押物所有人對
    於抵押權或抵押權所擔保之債權起訴主張其不存在，即當然
    必須准予停止執行。而有無停止執行必要，應審究提起回復
    原狀或異議之訴等訴訟之債務人或第三人之權利是否可能因
    繼續執行而受損害以為斷。倘債務人或第三人所提訴訟為不
    合法、當事人不適格、顯無理由，或繼續執行仍無害債務人
    或第三人之權利者，均難認有停止執行之必要（最高法院10
    1 年度台抗字第 787 號裁定意旨參照）。
二、聲請意旨略以：其遭相對人及第三人游志誠共同詐欺，受騙
    將其名下所有坐落臺北市○○區○○段0000地號土地及其上同地
    段8078建號（門牌號碼：臺北市○○區○○路000巷00號2樓）建
    物（下合稱系爭不動產）設定新臺幣（下同）480萬元之最
    高限額抵押權（下稱系爭抵押權）予相對人，並辦理流抵約
    定及預告登記，嗣相對人向本院聲請拍賣抵押物強制執行獲
    准，現系爭不動產已遭本院予以查封。惟系爭抵押權所擔保
    之借貸關係乃存在於相對人與游志誠間，其係遭詐欺始設定
    系爭抵押權予相對人供作擔保，其現已對相對人及游志誠提
    起刑事附帶民事訴訟（案列本院刑事庭111年度重訴附民字
    第18號，尚未移送民事庭，下稱系爭訴訟），請求確認兩造
    間300萬元之債權、系爭抵押權不存在，相對人並應塗銷系
    爭抵押權、流抵約定及預告登記之登記，是倘不停止執行，
    將對聲請人造成難以回復之損害，爰依法聲請停止執行等語
    。
三、經查，聲請人主張其已就系爭抵押權提起確認之訴，即得依
    非訟事件法第74條之1準用同法第195條第3項規定，於供擔
    保後停止強制執行事件之執行等情，固據其提出本院民事執
    行處111年4月12日北院忠111司執宙字第41361號公告、刑事
    附帶民事起訴狀在卷為憑。惟聲請人既係於刑事訴訟程序進
    行中附帶提起系爭訴訟，依刑事訴訟法第487條第1項規定，
    刑事附帶民事訴訟之請求範圍應限於因犯罪所受損害之賠償
    ，而觀諸聲請人上開刑事附帶民事起訴狀記載，其雖於聲明
    第1項請求刑案其他被告為損害賠償，但其於聲明第2、3項
    就相對人請求「確認債權、系爭抵押權不存在」、「塗銷系
    爭抵押權、流抵約定及預告登記之登記」聲明部分，要難認
    合於刑事附帶民事訴訟之要件。又該部分聲明雖屬不得提起
    刑事附帶民事訴訟之情形，然按刑事附帶民事訴訟，經刑事
    庭依刑事訴訟法第504條第1項規定裁定移送於同院民事庭後
    ，民事庭如認其不符同法第487條第1項規定之要件時，應許
    原告得繳納裁判費，以補正起訴程式之欠缺（最高法院108
    年度台抗字第953號裁定意旨參照），而查聲請人所提系爭
    訴訟尚未經本院刑事庭移送前來，且其就上開聲明第2、3項
    「確認債權、系爭抵押權不存在」、「塗銷系爭抵押權、流
    抵約定及預告登記之登記」部分亦未補繳裁判費用等情，業
    經本院調取系爭訴訟全案卷宗查閱屬實，並有本院公務電話
    紀錄在卷可稽，是聲請人所提系爭訴訟起訴程式並非完備，
    自難認為合法，依上說明，因認無停止執行之必要。從而，
    聲請人聲請停止執行，為無理由，應予駁回。
四、爰裁定如主文。
中　　華　　民　　國　　111 　年　　5 　　月　　13  　日
                  民事第五庭    法　官   劉娟呈
以上正本係照原本作成。
如對本裁定抗告須於裁定送達後10日內向本院提出抗告狀，並繳
納抗告費新臺幣1,000元。
中　　華　　民　　國　　111 　年　　5 　　月　　13  　日
                                書記官   廖健宏